臺灣桃園地方法院民事裁定　　　　　 100年度消債抗字第20號
抗　告　人
即　債權人　元大商業銀行股份有限公司
法定代理人　顏慶章
上列抗告人因消費者債務清理條例免責事件，對於民國100 年7
月6 日本院100 年度消債抗字第20號裁定提起再抗告，本院裁定
如下：
    主  文
再抗告駁回。
再抗告費用由再抗告人負擔。
    理  由
一、按對於抗告法院之裁定，除有涉及法律見解具有原則上之重
    要性者外，不得再為抗告。消費者債務清理條例第11條第3
    項規定訂有明文。次按，提起抗告已逾抗告期間，或係對於
    不得抗告之裁定而抗告者，原法院或審判長應為駁回抗告之
    裁定，民事訴訟法第490 條第2 項定有明文。同條第1 項所
    定原法院或審判長認抗告為有理由，應更正原裁定者，係指
    經合法抗告而認有理由之情形而言，故對於不得抗告之裁定
    而抗告者，其抗告縱有理由，原法院或審判長亦不得自行更
    正裁定。最高法院80年度台抗字第7 號判例可資參照。
二、本件再抗告意旨略以：
(一)、相對人稱其配偶為計程車司機，其為節省開銷在民國95年初
    停用其個人信用卡，但因工作需要，於計程車加油時均與相
    對人同往並使用相對人之信用卡給付油資云云，然從事計程
    運輸事業，油料支出乃為增加收入之必要支出，且按一般經
    驗法則，乘車者欲到達目的地，顯難以一般經營狀況及經驗
    法則預先判斷，是相對人之配偶為維持正常營運，應有隨時
    補充油料之準備，又豈能嗣與相對人同往，並以相對人之信
    用卡給付油資，此情顯與常理有違。又以相對人給付油資交
    易記錄以觀，96年1 月27日新臺幣（下同）967 元、96年2
    月4 日1,050 元、96年2 月9 日985 元、96年2 月14日1,11
    4 元、96年2 月19日1,073 元、96年2 月22日878 元、96年
    2 月25日934 元、96年3 月7 日1,012 元、96年3 月11日99
    0 元、96年3 月19日1,270 元、96年3 月25日917 元、96年
    3 月27日750 元、96年4 月6 日1,003 元、96年4 月9 日1,
    111元 、96年4 月11日1,000 元、96年4 月15日903 元、96
    年4 月17日944 元、96年4 月21日1,069 元、96年4 月24日
    1,019 元、96年4 月26日1,225 元、96年4 月29日1,191 元
    、96年5 月2 日1, 191元、96年5 月5 日1,240 元、96年5
    月7日1,188 元、96年5 月11日1,080 元、96年5 月14日945
    元，平均2 至3 日加油1 次，然依中國石油股份有限公司汽
    、柴、燃油歷史價格，96年1 月起至97年5 月23日止，95無
    鉛汽油平均每公升油價約27.12 元，由經濟部車輛油耗指南
    98年測試合格銷售車型中之國產小客車，以1,600CC 以下之
    小客車，市區平均油耗每公升13.47 公里，固車輛因廠牌及
    已使用年期，雖非得一體適用，然非不得做為客觀衡量之基
    準，是按此計算，相對人自96年1 月27日至96年5 月23日止
    ，代支付油資計27,049元，相對人配偶共使用95無鉛汽油油
    量約997 公升，約可行駛約13430 公里。復依計程車運價公
    告收費標準（即起跳價係1.25公里收費70元。續跳價係每25
    0 公尺收費5 元，計時運價係車速5 公里以下，累計1 分40
    秒以5 元計收，夜間加成價係以夜間11時至翌晨6 時，除按
    前列計費方式外，每一旅次另加收20元）計算，每公里之營
    業收入約為20元，衡情以行駛公里數之5 成為空車率，相對
    人之配偶每月有營收之公里數約有6,715 公里，換算相對人
    配偶可得營業收入約為134,300 元，相對人應在其配偶取得
    報酬後，請求返還代墊支付之油資，理應有能力支付以信用
    卡支付油資之消費款。惟相對人事後未進行積極催討，使自
    己負擔更大債務，致財產顯然減少、負擔過重債務；相對人
    於事前未衡量自身清償能力及負債情形，後將自身消費借貸
    之風險全部轉嫁由債權人負擔，難謂非投機行為。其次，相
    對人94年1 月即以信用卡向中國信託銀行辦理代償他銀行欠
    款431,000 元，顯見其當時已知清償債務有困難，收入已有
    不足清償債務之情形，竟未衡量自身是否仍有充分之償債能
    力，猶於95年1 月24日向大眾銀行預借現金49萬元，於95年
    9 月15日向萬泰銀行預借現金26,000元，於95年9 月26日、
    95 年10 月24日、95年12月27日向豐商業銀行預借現金4
    萬元、4 萬元、4 萬元、6 萬元，又於96年3 月16日向澳盛
    銀行預借現金2 萬元、96年3 月16日預借現金1 萬元，縱誠
    如相對人所述94年4 月家中遭逢變故致開支增加，相對人應
    對大量消費或連續性借款之原因，提出相關證據，以資釋明
    其所述真實，而非僅空言因94年4 月間家中遭逢變故一言以
    蔽之。復相對人自陳於96年4 月3 日消費51,000元購買金條
    ，係為再行出賣賺取差價以償還債務，惟相對人當時已入不
    敷出，仍舉債投資，實有違常情。
(二)、揆諸消費者債務清理條例第132 條之立法目的，乃在避免因
    一時陷於經濟困難者喪失繼續生活之意志與希望。惟相對人
    有上開恣意揮霍、投機，迅速累積債務致債臺高築之情，顯
    與該制度係為保障誠實勤勉債務人經濟生活之重建復甦等立
    法目的有違，爰依法提起抗告，並聲明：原裁定廢棄等語。
三、經查：本件相對人聲請消費者債務清理更生事件，惟所提更
    生方案未能依消費者債務清理條例第60條獲得視為債權人會
    議可決（更生程序並未召開債權人會議），復未經法院依同
    條例第64條裁定認可更生方案，故前經本院裁定於99年3 月
    8 日開始清算程序，復經本院於100 年7 月6 日以本院100
    年度消債抗字第20號裁定准予免責，此經本院依職權查核上
    開更生、清算事件卷宗無訛。而再抗告人於100 年8 月14日
    所提狀紙狀頭雖記載為「民事抗告狀」，惟其既係對於本院
    100 年度消債抗第20號裁定不服，即應視為提起再抗告，先
    予敘明。復觀諸再抗告人所提出之再抗告理由大抵係對於相
    對人得否免責之事實上理由而為陳述，非涉及法律見解具有
    原則上重要性者而言，則再抗告人持上開理由對本院100 年
    度消債抗字第20號裁定提起再抗告，即有未合，應予駁回（
    最高法院80年度台抗字第7 號判例參照）。
四、據上論結，本件再抗告為不合法，爰依消費者債務清理條例
    第11條第3 項、同法第15條準用民事訴訟法第495 條之1 準
    用第442 條第1 項、以及第95條、第78條規定，裁定如主文
    。
中    華    民    國   100    年    8     月    15    日
                  民事第三庭  審判長法  官  張益銘
                                    法  官  林靜梅
                                    法  官  陳筱蓉
正本係照原本作成。
不得抗告
中    華    民    國   100    年    8     月    15    日
                                    書記官  蔡佩媛